臺灣宜蘭地方法院刑事判決
111年度易字第107號
公  訴  人  臺灣宜蘭地方檢察署檢察官
被      告  張淑娟



上列被告因竊盜案件，經檢察官提起公訴（111年度偵字第996號
、第1001號、第1003號），本院判決如下：
    主  文
張淑娟犯侵入住宅竊盜罪，處有期徒刑陸月，如易科罰金，以新
臺幣壹仟元折算壹日；又犯侵入住宅竊盜未遂罪，處有期徒刑參
月，如易科罰金，以新臺幣壹仟元折算壹日；又犯侵入住宅罪，
處有期徒刑貳月，如易科罰金，以新臺幣壹仟元折算壹日；又犯
詐欺取財罪，處有期徒刑參月，如易科罰金，以新臺幣壹仟元折
算壹日。未扣案之犯罪所得新臺幣貳仟元、外套壹件均沒收，於
全部或一部不能沒收或不宜執行沒收時，追徵其價額；又犯侵入
住宅竊盜未遂罪，處有期徒刑肆月，如易科罰金，以新臺幣壹仟
元折算壹日。應執行有期徒刑壹年貳月，如易科罰金，以新臺幣
壹仟元折算壹日。
    犯罪事實
一、張淑娟分別為以下犯行：
　㈠於民國110年10月20日11時許，前往吳陳樹梅位在宜蘭縣○○鄉
    ○○000號之住處，意圖為自己不法之所有，基於侵入住宅竊
    盜之犯意，未經同意擅自進入上址房屋，徒手竊取吳陳樹梅
    所有之咖啡色皮包1個（內含吳陳樹梅之國民身分證及現金
    新臺幣【下同】600元）得手。
　㈡於110年12月13日22時46分許（業經檢察官當庭更正），行經
    張惠玉位在宜蘭縣○○鄉○○路00○0號之住處，意圖為自己不法
    之所有，基於侵入住宅竊盜之犯意，未經同意擅自進入上址
    房屋翻找財物，惟遭張惠玉之子當場發現而未能得手。
　㈢於110年12月22日23時許，前往陳麗卿位在宜蘭縣○○鄉○○路00
    號之住處，明知未得陳麗卿或其同住家屬之同意，竟基於侵
    入住宅之犯意，擅自侵入其內；復於遭陳麗卿發現其位在上
    址房屋內後，另基於詐欺取財之犯意，向陳麗卿稱：媽媽，
    我好冷，要借用外套云云，以此方式施用詐術，致陳麗卿誤
    認張淑娟為其女，而將口袋內放有現金2,000元之外套交予
    張淑娟。
　㈣於110年12月24日8時20分許，前往陳阿振位在宜蘭縣○○鄉○○
    路00號之住處，意圖為自己不法之所有，基於侵入住宅竊盜
    之犯意，未經同意擅自進入上址房屋翻找財物，經陳阿振返
    家時當場發現，張淑娟旋即騎乘機車倉皇逃離而未能得手。
二、案經吳陳樹梅訴由宜蘭縣政府警察局礁溪分局報告及陳麗卿
    訴由宜蘭縣政府警察局宜蘭分局報告臺灣宜蘭地方檢察署檢
    察官偵查起訴。
    理  由
壹、程序部分
    本判決所引用傳聞證據之證據能力，當事人於本院審理程序
    中均表示同意有證據能力（見本院卷第52頁至第55頁）。基
    於尊重當事人對於傳聞證據之處分權，及證據資料愈豐富愈
    有助於真實發現之理念，審酌該等證據作成時並無違法取證
    或顯不可信之瑕疵，以之作為證據應屬適當，依刑事訴訟法
    第159條之5規定及最高法院104年度第3次刑事庭會議決議意
    旨，認該等證據資料均有證據能力。至本判決所引之非供述
    證據，與本案均有關連性，亦無證據證明係實施刑事訴訟程
    序之公務員以不法方式所取得，依刑事訴訟法第158條之4之
    反面解釋，當有證據能力。
貳、實體部分
一、訊據被告張淑娟對於犯罪事實欄一、㈠、㈡、㈣所示之犯罪事
    實坦承不諱，及坦承犯罪事實欄一、㈢所示侵入住宅犯行，
    並向告訴人陳麗卿取得內有現金2,000元之外套1件等情，惟
    矢口否認有何詐欺取財犯行，辯稱：我於犯罪事實欄一、㈢
    所示之時、地，並沒有叫告訴人陳麗卿，只有跟她說「好冷
    ，可以借外套嗎？」，告訴人陳麗卿拿了一件外套借給我，
    我有把裡面的2,000元拿走，但我隔天有把那件外套放在告
    訴人陳麗卿家門口云云。惟查：
　㈠被告涉犯犯罪事實欄一、㈠、㈡、㈣所示之犯行，並於犯罪事實
    欄一、㈢所示之時、地，未經同意進入告訴人陳麗卿之住處
    及向告訴人陳麗卿取得內有現金2,000元之外套1件等情，業
    據被告於警詢、偵查及本院審理中供承在卷（見宜蘭縣政府
    警察局礁溪分局警礁偵字第1100023914號卷【下稱23914卷
    】第1頁至第5頁、宜蘭縣政府警察局宜蘭分局警蘭偵字第11
    10000151號卷【下稱151卷】第1頁至第3頁、第0000000000
    號卷【下稱927卷】第1頁至第4頁、臺灣宜蘭地方檢察署111
    年度偵字第996號卷【下稱996卷】第29頁至第32頁、本院卷
    第56頁、第88頁、第91頁、第129頁至第130頁、第133頁）
    ，核與證人即告訴人吳陳樹梅於警詢中、陳麗卿於警詢及偵
    查中、證人即被害人張惠玉於警詢及偵查中、陳阿振於警詢
    中之證述相符（見23914卷第7頁至第11頁、151卷第4頁至第
    5頁、996卷第29頁至第34頁、927卷第5頁至第9頁、第12頁
    至第13頁），並有車輛詳細資料報表（見23914卷第17頁）1
    份、監視器錄影畫面翻拍照片3份（見23914卷第19頁至第24
    頁、151卷第6頁至第10頁、927卷第14頁至第18頁、第21頁
    至第22頁）、現場照片2份（見23914卷第24頁至第26頁、15
    1卷第11頁）在卷可稽，足認被告上開供述與事實相符，此
    部分之事實，首堪認定。
　㈡被告雖以前詞置辯，然觀證人即告訴人陳麗卿於警詢中證稱
    ：我家中房間門前掛有一些外套，外套口袋内我習慣都會放
    錢，於110年12月22日23時許我正在睡覺，發現被告進入我
    的房間，之後被告走出我房門，我走出房門看是誰，被告叫
    我媽媽，長得也很像我女兒，聲音也很像，但當時燈光比較
    暗，我不確定是否確為我女兒，被告還跟我借1件外套穿，
    我有借他，該外套口袋裡有2,000元等語（見927卷第5頁至
    第6頁）；於偵查中證稱：我於案發當時有看到一個人在偷
    東西，但暗暗的看不清楚，那個人還叫我媽媽，他說「媽媽
    我回來了」，暗暗的我看不清楚等語（見996卷第30頁背面
    ）；於本院審理中證稱：我於案發當時看到被告，當時晚上
    我看不太清楚，但她當時頭髮長長的、身形跟我女兒有點像
    ，有跟我說「媽媽、借我外套穿，我冷」，我有跟她說「好
    」，被告就自己拿外套穿了，外套裡面有放2,000元，後來
    被告把外套穿走，沒有還給我等語（見本院卷第88頁至第90
    頁），衡以一般人並不會輕易將外套借予素不相識、未經同
    意闖入家裡的陌生人，且案發當時為夜間等情，如非告訴人
    陳麗卿確實誤認被告為其女，應不會將口袋內放有金錢之外
    套率爾交予被告，且被告原與告訴人陳麗卿並不相識，又經
    檢察官、法官告以偽證罪之法律效果後，透過具結程序擔保
    其證言之可信性，實無甘冒偽證重罪風險而設詞誣陷被告之
    理，是其上開證詞，應堪採信；復參以被告於警詢中供稱：
    我於案發當時至告訴人陳麗卿家中，因為當時很冷，我去跟
    告訴人陳麗卿借衣服穿，我是叫告訴人陳麗卿阿嬤而不是媽
    媽等語（見927卷第1頁至第4頁）；於本院審理中供稱：我
    跟告訴人陳麗卿並不認識，有叫告訴人陳麗卿「阿姨、阿姨
    」等語（見本院卷第53頁、第91頁），是足認被告確於案發
    當時遭告訴人陳麗卿發現其擅自進入屋內後，確實有稱呼告
    訴人陳麗卿某稱謂後借用外套1件之情。又告訴人陳麗卿雖
    稱被告係經其同意後自行拿取外套1件，然被告於本院審理
    中供稱：告訴人陳麗卿拿1件外套借我等語（見本院卷第53
    頁），卷內復無其他證據可證此部分事實，且此情於「被告
    向告訴人陳麗卿詐得外套1件」之構成要件事實並無影響，
    本院爰依被告之辯詞，認定係由告訴人陳麗卿交付內有現金
    2,000元之外套1件予被告。而被告雖先後供稱其稱呼告訴人
    陳麗卿「阿姨」、「阿嬤」等語，然以其前後供述不一，以
    及告訴人陳麗卿輕易將口袋內放有金錢之外套交予被告之情
    ，難認被告上開供述屬實，而應以告訴人陳麗卿所稱被告稱
    呼「媽媽」之情較為可採。至被告雖於本院審理中改稱：我
    於案發當時沒有叫告訴人等語（見本院卷第130頁），然既
    與其先前供述、告訴人陳麗卿之證述均不相符，自難僅以被
    告於本院審理中翻異前詞，遽為被告有利之認定。又被告與
    告訴人陳麗卿素不相識，被告確於擅自進入告訴人陳麗卿之
    住處，遭告訴人陳麗卿發現後稱告訴人陳麗卿為「媽媽」並
    借用外套1件，是足認被告於遭告訴人陳麗卿發覺擅自進入
    告訴人陳麗卿之住處之時，以對告訴人陳麗卿稱「媽媽」並
    借用外套之方式，佯裝為告訴人陳麗卿之女而使告訴人陳麗
    卿陷於錯誤，誤認被告為其女而交付口袋內有2,000元之外
    套甚明，被告明知其與告訴人陳麗卿素不相識而為上開行為
    並取得口袋內有2,000元之外套，足認其主觀上有意圖為自
    己不法之所有之詐欺取財犯意無訛。至公訴意旨雖認被告前
    開行為係構成侵入住宅竊盜罪，然觀起訴書犯罪事實已載明
    「未經同意擅自進入上址房屋，對陳麗卿佯稱要借外套，陳
    麗卿將口袋放有現金2,000元之外套借給張淑娟」，是被告
    於擅自進入告訴人陳麗卿之住處後，並非未經告訴人陳麗卿
    之同意而取得口袋內有2,000元之外套，而係以佯裝為告訴
    人陳麗卿之女之方式，使告訴人陳麗卿陷於錯誤而交付前開
    外套，其行為應構成詐欺取財罪，公訴意旨此部分認定自有
    未合，附此敘明。
　㈢至公訴意旨雖依告訴人陳麗卿之指述認被告於犯罪事實欄一
    、㈢所示之犯行，尚自告訴人陳麗卿吊掛在屋外之衣服口袋
    竊取13,000元，然此情業據被告否認在卷，且卷內除告訴人
    陳麗卿之指述外，亦別無證據可認被告尚竊得上開13,000元
    ，本院爰認定被告於犯罪事實欄一、㈢所示之時、地並未竊
    得上開13,000元，附此敘明。
　㈣綜上，本件事證明確，被告上開犯行均堪認定，俱應予依法
    論科。　
二、論罪
　㈠核被告就犯罪事實欄一、㈠部分所為，係犯刑法第321條第1項
    第1款之侵入住宅竊盜罪；就犯罪事實欄一、㈡、㈣部分所為
    ，均係犯刑法第321條第2項、第1項第1款之侵入住宅竊盜未
    遂罪；就犯罪事實欄一、㈢部分所為，係犯刑法第306條第1
    項之侵入住宅罪、第339條第1項詐欺取財罪。
　㈡本院按刑事訴訟法第300條所謂變更起訴法條，係指在不擴張
    及減縮單一法益及同一被害客體之原訴之原則下，法院得就
    有罪判決，於不妨害基本社會事實之範圍內，得自由認定事
    實，變更檢察官所引應適用之法條而言。例如竊盜、侵占、
    詐欺取財三罪，其基本社會事實同為意圖為自己或第三人不
    法之所有，以和平手段取得他人之財物，侵害他人之財產法
    益。因之，檢察官如係以上述三種罪名中之任一罪名起訴，
    法院依其調查證據審理結果，就被告侵害單一法益之同一被
    害客體（即事實同一），如認被告犯罪手段有異於起訴書所
    認定者（例如起訴書認定被告係施用詐術取得系爭財物，法
    院認定係以竊取方法而取得系爭財物），即得變更起訴法條
    之罪名為其餘兩罪中之另一罪名是（最高法院81年度台非字
    第423號判決意旨參照）。查本件被告就犯罪事實欄一、㈢所
    示之犯行，應構成侵入住宅罪、詐欺取財罪之情，業據本院
    認定如前，是公訴意旨上開所認尚有未合，惟因二者基本社
    會事實同一，並經本院於審理中當庭諭知，爰依法變更起訴
    法條。
　㈢被告本件所為犯行構成累犯，然經本院裁量後，不予加重其
    最低本刑：
　　⒈被告前因①詐欺案件，分別經本院以99年度易字第531號、1
      00年度簡字第39號、易字第578號判決處有期徒刑3月、3
      月、2月、3月、2月、2月、2月、2月、3月確定；②竊盜案
      件，經本院以100年度簡字第81號判決處有期徒刑3月確定
      ；③詐欺、竊盜案件，經本院以100年度易字第550號判決
      判處有期徒刑4月、3月、4月、3月、3月、6月、5月確定
      ，前開①至③所示案件，嗣經本院以101年度聲字第209號裁
      定分別定應執行有期徒刑2年4月、1年2月確定，上開案件
      接續執行，於102年2月5日縮刑假釋出監，嗣因撤銷假釋
      ，入監執行殘刑（下稱甲案）；④又因違反毒品危害防制
      條例案件，經本院以104年度訴字第35號判決處有期徒刑3
      年7月、3年6月、7月、7月、7月，應執行有期徒刑5年，
      嗣經臺灣高等法院以104年度上訴字第1493號判決駁回上
      訴確定（下稱乙案），前開甲、乙2案接續執行，於109年
      3月31日縮刑假釋出監，然甲案部分已於106年3月3日執行
      完畢等情，此有臺灣高等法院被告前案紀錄表在卷可佐，
      其受有期徒刑執行完畢後，5年以內故意再犯本案有期徒
      刑以上之罪，依刑法第47條第1項規定構成累犯（參考司
      法院「刑事判決精簡原則」，判決主文不再記載累犯加重
      事由）。
　　⒉按刑法第47條第1項規定：「受徒刑之執行完畢，或一部之
      執行而赦免後，5年以內故意再犯有期徒刑以上之罪者，
      為累犯，加重本刑至二分之一。」有關累犯加重本刑部分
      ，不生違反憲法一行為不二罰原則之問題。惟其不分情節
      ，基於累犯者有其特別惡性及對刑罰反應力薄弱等立法理
      由，一律加重最低本刑，於不符合刑法第59條所定要件之
      情形下，致生行為人所受之刑罰超過其所應負擔罪責之個
      案，其人身自由因此遭受過苛之侵害部分，對人民受憲法
      第8條保障之人身自由所為限制，不符憲法罪刑相當原則
      ，牴觸憲法第23條比例原則。於此範圍內，有關機關應自
      本解釋公布之日起2年內，依本解釋意旨修正之。於修正
      前，為避免發生上述罪刑不相當之情形，法院就該個案應
      依本解釋意旨，裁量是否加重最低本刑（司法院釋字第77
      5號解釋文參照）。是依上開解釋意旨，本院就被告上開
      構成刑法第47條第1項累犯之事由，就最低本刑部分是否
      應加重其刑一事，自應予以裁量。然檢察官並未就被告構
      成累犯之事實及應加重其刑事項提出主張並具體指出證明
      之方法，本院參照最高法院刑事大法庭110年度台上大字
      第5660號裁定意旨，僅將被告之前科紀錄列入刑法第57條
      第5款「犯罪行為人之品行」之量刑審酌事由，爰不依累
      犯規定加重其刑，附此敘明。
　㈣被告雖已著手為犯罪事實欄一、㈡、㈣所示犯罪行為之實行，
    惟並未竊得任何物品，其犯罪尚屬未遂，爰依刑法第25條第
    2項規定，就被告所為犯行按既遂犯之刑減輕之
　㈤被告所犯上開5罪，犯意各別，行為互殊，應予分論併罰。
三、爰審酌被告為智識成熟之人，非無謀生能力，竟不思以正當
    途徑賺取財富，除前開經論以累犯之案件外，尚有其他竊盜
    前科，然猶未因此反省自身所為，再為本案侵入住宅竊盜、
    侵入住宅、詐欺取財及2次侵入住宅竊盜未遂犯行，侵害他
    人之財產法益，所為實有不該；兼衡被告國小畢業之智識程
    度，已與告訴人吳陳樹梅達成和解並給付賠償（詳後述），
    目前販售蔬果維生，未婚等一切情狀，依犯罪事實欄順序量
    處如主文所示之刑，並諭知易科罰金之折算標準，暨定其應
    執行之刑，及諭知同前之易科罰金折算標準。
四、沒收
　㈠被告就犯罪事實欄一、㈠竊得之咖啡色皮包1個（內含告訴人
    吳陳樹梅之國民身分證及現金600元），雖未扣案，仍屬被
    告之犯罪所得，本應依刑法第38條之1第1項前段、第3項規
    定，就上開犯罪所得於上開罪刑項下宣告沒收，然被告已賠
    償2,200元並與告訴人吳陳樹梅達成和解等情，業據被告供
    承在卷（見本院卷第53頁），並有和解書、本院公務電話紀
    錄表各1紙在卷可稽（見996卷第35頁、本院卷第58頁），此
    部分應可認被告已賠償告訴人吳陳樹梅以填補損害，則若再
    依刑法第38條之1第1項前段、第3項之規定諭知沒收，將使
    被告除前開已賠償告訴人吳陳樹梅之損害外，又須將其犯罪
    所得財物提出供沒收執行，或依法追徵其價額，不啻使被告
    面臨雙重追償之不利益而有過苛之虞。爰依刑法第38條之2
    第2項規定，就被告就犯罪事實欄一、㈠之犯罪所得不予宣告
    沒收或追徵。
　㈡被告就犯罪事實欄一、㈢犯行詐得之現金2,000元、外套1件部
    分，被告固於警詢中供稱：我於案發當天就將該衣服放在告
    訴人陳麗卿家門口，因為太小，我穿不進去等語（見927卷
    第1頁至第4頁）；於本院審理中供稱：我於取得外套的10分
    鐘後，我又把外套放回去告訴人陳麗卿家門口，只有拿口袋
    裡面的2,000元等語（見本院卷第88頁），然告訴人陳麗卿
    本院審理中證稱：被告於案發當時就將外套穿走，並未歸還
    等語（見本院卷第89頁），卷內復無其他證據可證被告歸還
    前開犯行取得之外套1件，是被告就犯罪事實欄一、㈢犯行詐
    得之現金2,000元、外套1件，應依刑法第38條之1第1項前段
    、第3項規定，就上開犯罪所得於上開罪刑項下宣告沒收，
    於全部或一部不能沒收或不宜執行沒收時，追徵其價額。
據上論斷，應依刑事訴訟法第299條第1項前段、第300條，刑法3
06條第1項、第321條第1項第1款、第2項、第339條第1項、第47
條第1項、第25條第2項、第41條第1項前段、第8項、第51條第5
款、第38條之1第1項前段、第3項，刑法施行法第1條之1第1項，
判決如主文。
本案經檢察官葉怡材提起公訴，檢察官張學翰到庭執行職務。　
中　　華　　民　　國　　111 　年　　9 　　月　　7 　　日
                  刑事第五庭  審判長法  官  陳嘉年
                                    法  官  程明慧
                                    法  官  李蕙伶
以上正本證明與原本無異。
本判決為第一審判決，當事人如不服本判決，應於收受送達後20
日內向本院提出上訴書狀（須按他造當事人之人數附繕本）；告
訴人、被害人如不服本判決，應請求檢察官於上訴期間內提出上
訴。若有上訴權人均未提出上訴，待判決確定後本件將送檢察署
執行，檢察署將以傳票或命令告知被告有關執行之事宜，被告勿
庸於收到本判決後即前來本院或檢察署繳納易科罰金或進行其他
執行事項。
                                    書記官  陳靜宜
中　　華　　民　　國　　111 　年　　9 　　月　　7 　　日
附錄本案論罪科刑法條：
中華民國刑法第321條
犯前條第1項、第2項之罪而有下列情形之一者，處6月以上5年以
下有期徒刑，得併科50萬元以下罰金：
一、侵入住宅或有人居住之建築物、船艦或隱匿其內而犯之。
二、毀越門窗、牆垣或其他安全設備而犯之。
三、攜帶兇器而犯之。
四、結夥三人以上而犯之。
五、乘火災、水災或其他災害之際而犯之。
六、在車站、港埠、航空站或其他供水、陸、空公眾運輸之舟、
    車、航空機內而犯之。
前項之未遂犯罰之。

中華民國刑法第306條
無故侵入他人住宅、建築物或附連圍繞之土地或船艦者，處1年
以下有期徒刑、拘役或9千元以下罰金。
無故隱匿其內，或受退去之要求而仍留滯者，亦同。

中華民國刑法第339條
（普通詐欺罪）
意圖為自己或第三人不法之所有，以詐術使人將本人或第三人之
物交付者，處5年以下有期徒刑、拘役或科或併科50萬元以下罰
金。
以前項方法得財產上不法之利益或使第三人得之者，亦同。
前二項之未遂犯罰之。